臺灣高等法院臺中分院民事判決
111年度上易字第61號
上  訴  人  殷安卓（Andrea Invernizzi，義大利共和國人）                        住○○市○○區○○○道○段0000號0

訴訟代理人  陳冠銘律師
上  訴  人  林妙瀅  
訴訟代理人  王永春律師
上列當事人間請求損害賠償事件，兩造對於中華民國110年11月1
1日臺灣臺中地方法院110年度訴字第1322號第一審判決各自提起
上訴，本院於111年6月1日言詞辯論終結，判決如下：
    主      文
原判決關於命上訴人林妙瀅給付新臺幣1萬7500元本息部分，及
該部分假執行之宣告，暨除確定部分外訴訟費用之裁判均廢棄。
上開廢棄部分，上訴人殷安卓在第一審之訴及假執行之聲請均駁
回。
上訴人殷安卓之上訴駁回。
第一（除確定部分外）、二審訴訟費用，均由上訴人殷安卓負擔
。
    事實及理由
壹、程序方面：
一、民事案件涉及外國人或構成案件事實中牽涉外國地者，即為
    涉外民事事件，應依涉外民事法律適用法定法域之管轄及法
    律之適用。本件上訴人殷安卓為義大利共和國籍人，具有涉
    外因素，其主張上訴人林妙瀅應依民法第184條第1項後段等
    規定負擔損害賠償責任，係屬私法事件，故關於此一涉外民
    事私法事件，自應依涉外民事法律適用法擇定管轄法院及準
    據法。又關於管轄法院按一國法院對涉外民事法律事件，有
    無一般管轄權即審判權，係依該法院地法之規定為據。殷安
    卓既向我國法院提起本件訴訟，則關於一般管轄權之有無，
    即應按法院地之我國法律定之，惟我國涉外民事法律適用法
    並未就國際管轄權加以明定，應類推適用民事訴訟法之規定
    （參照最高法院97年度台抗字第185號、96年度台上字第582
    號裁定意旨）。而因侵權行為涉訟者，得由行為地之法院管
    轄，民事訴訟法第15條第1項前段定有明文。依殷安卓主張
    ，本件侵權行為發生地係在本院管轄區域內，基於上述說明
    ，本院對於本件涉外民事事件確有國際管轄權。
二、關於由侵權行為而生之債，依侵權行為地法。但另有關係最
    切之法律者，依該法律，涉外民事法律適用法第25條定有明
    文。查殷安卓係依民法第184條第1項後段之侵權行為法律關
    係提起本件訴訟，所指之侵權行為地既在我國境內，侵權行
    為地法為我國法，根據上開規定，自應以我國法律為本件之
    準據法。
貳、實體部分：　
一、殷安卓主張：伊與訴外人即林妙瀅配偶高○○為認識近20年之
    好友，高○○自民國106年5月1日受僱於伊設立之義吋科技股
    份有限公司（下稱義吋公司）擔任業務經理，嗣於106年6月
    間與林妙瀅結識進而交往，當時尚為伊女友之徐○○（原審共
    同原告，業經原審判決駁回其訴確定，下不贅述）聽聞林妙
    瀅曾在金錢豹酒店上班，私下與伊討論此事，伊基於與高○○
    多年情誼，遂將此事私下告知高○○，並無損害林妙瀅名譽或
    破壞其與高○○感情之惡意，嗣高○○與林妙瀅繼續交往並於10
    7年4月間結婚。其後伊發覺高○○於任職期間及離職後均有違
    反與義吋公司勞動契約之情形，遂於108年12月間私下質問
    高○○。詎林妙瀅得知後，為替高○○轉移焦點，並設局陷害及
    挾怨報復伊與徐○○，明知伊於108年12月下旬僅係短暫返回
    義大利過節，並非逃亡回國，竟於109年3月6日持與本案請
    求無關之存證信函、調解不成立證明書，以伊為義大利籍，
    正將所有財產搬移隱匿並逃亡回國為由，向原審法院聲請對
    伊之財產於新臺幣（下同）250萬元範圍內為假扣押，經原
    審法院以109年度司裁全字第349號裁定（下稱系爭假扣押裁
    定）准予假扣押後，隨即聲請強制執行，使伊之帳戶遭凍結
    、所有車牌號碼000-0000號自用小客車（下稱系爭車輛）亦
    遭法院查封，使伊名譽受損，並因而支出相關文件之翻譯、
    郵寄、公證費用共計275.95歐元（折合新臺幣8883元）、租
    用車輛費用3萬1500元之損害，且伊因而受有精神痛苦，故
    請求80萬元之慰撫金等情。為此依民事訴訟法第531條第1項
    、民法第184條第1項後段、第195條第1項等規定提起本訴，
    並聲明：林妙瀅應給付殷安卓84萬0383元，及自起訴狀繕本
    送達翌日起至清償日止，按年息5%計算之利息。願供擔保聲
    請宣告假執行。
二、林妙瀅則以：民事訴訟法第531條所謂假扣押裁定因自始不
    當而撤銷，並不包括假扣押原因未能完全釋明，但假扣押之
    請求已釋明之情形，系爭假扣押裁定非因自始不當而經撤銷
    之情形，殷安卓依民事訴訟法第531條規定請求損害賠償實
    屬無據，且依民事訴訟法第531條規定得請求賠償之損害也
    不含精神上之損害。另殷安卓提出租車單據主張受有3萬150
    0元損失，然租車公司早已於109年8月17日退還其中1萬2250
    元租金，其隱暪而虛偽主張受有31,500元損害，有違誠信。
    又伊為保全財產而向原審法院聲請假扣押及強制執行，係出
    於正當權利之行使，自無侵權行為可言等語，資為抗辯，並
    聲明：殷安卓之訴及假執行之聲請均駁回。如受不利之判決
    ，願供擔保請准宣告免為假執行。
三、原審為殷安卓一部敗訴、一部勝訴之判決，即判命林妙瀅應
    給付殷安卓1萬7500元，及自110年5月12日起至清償日止，
    加計法定遲延利息，並諭知殷安卓得假執行，林妙瀅以1萬7
    500元供擔保後得免假執行。另駁回殷安卓其餘之訴及假執
    行之聲請。殷安卓就其敗訴部分（即請求慰撫金80萬元部分
    ）聲明不服，其上訴聲明：（一）原判決關於駁回其後開第
    二項之訴部分廢棄。（二）上開廢棄部分，林妙瀅應再給付
    殷安卓80萬元，及自起訴狀繕本送達翌日起至清償日止，按
    年息5%計算之利息（原審判決駁回殷安卓請求文件翻譯、郵
    寄、公證等費用8883元，租車費1萬4000元，共計2萬2883元
    本息部分業已確定，下不贅述）。林妙瀅則答辯聲明：上訴
    駁回，另就其敗訴部分亦上訴聲明：（一）原判決不利於林
    妙瀅之部分廢棄。（二）上開廢棄部分，殷安卓在第一審之
    訴駁回。殷安卓則答辯聲明：上訴駁回。
四、兩造不爭執事項：
（一）林妙瀅持系爭假扣押裁定向原審法院聲請對殷安卓之財產
      強制執行，經原審法院以109年度司執全字第200號假扣押
      事件受理，並於109年4月27日查封殷安卓所有車牌號碼00
      0-0000號自用小客車（日產廠牌、排氣量1997CC、105年3
      月出廠），並交由林妙瀅保管。
（二）系爭假扣押裁定嗣經原審法院於109年5月25日以109年度
      全事聲字第32號裁定撤銷，並駁回林妙瀅假扣押之聲請，
      再經本院於109年7月22日以109年度抗字第277號裁定駁回
      林妙瀅之抗告，於同年8月7日確定後，原審法院於109年8
      月14日通知林妙瀅該院109年4月6日中院麟民執109司執全
      果字第200號執行命令應予撤銷，該通知於同年月21日送
      達林妙瀅。
（三）林妙瀅前以殷安卓侵害其名譽為由提起民事訴訟，業經原
      審法院以109年度訴字第2160號判決林妙瀅敗訴，並先後
      經本院110年度上字第272號判決、最高法院111年度台上
      字第289號裁定駁回林妙瀅之上訴確定。　
五、本院之判斷：
（一）按假扣押裁定因自始不當而撤銷，或因第529條第4項及第
      500條第3項之規定而撤銷者，債權人應賠償債務人因假扣
      押或供擔保所受之損害，民事訴訟法第531條第1項定有明
      文。又所謂「假扣押裁定因自始不當而撤銷」應限於債權
      人顯無正當請求權而任意聲請假扣押，經假扣押裁定後，
      債務人提起抗告，經假扣押裁定法院或抗告法院認為依命
      假扣押時客觀存在之情事，不應為此裁定而撤銷之情形而
      言。若債權人執以對債務人執行假扣押之假扣押裁定，係
      因債權人未能釋明假扣押之原因，所陳明願供擔保以代釋
      明，仍不符假扣押之要件，而遭抗告法院予以廢棄確定，
      因債權人是否盡釋明之責，乃法院於假扣押當時本於職權
      所為之判斷，尚難認為依命假扣押時客觀存在之情形認為
      不應為此裁定而撤銷，與假扣押裁定因自始不當而撤銷者
      不同，債務人自不得依該條規定向債權人請求損害賠償（
      最高法院108年度台上字第1251號判決意旨參照）。經查
      ：
　　⒈林妙瀅於109年3月6日向原審法院聲請對殷安卓為假扣押，
      經該院司法事務官於同年月9日以系爭假扣押裁定准林妙
      瀅供擔保後得對殷安卓之財產為假扣押。殷安卓對系爭假
      扣押裁定不服而聲明異議，經原審法院以109年度全事聲
      字第32號裁定以林妙瀅聲請假扣押未釋明本案請求之原因
      ，不符假扣押之要件為由，撤銷系爭假扣押裁定並駁回林
      妙瀅假扣押之聲請。林妙瀅不服上開裁定提起抗告後，再
      經本院109年度抗字第277號裁定以：林妙瀅就假扣押之請
      求已為釋明，惟就假扣押之原因，尚難認其已盡釋明之責
      ，不符合假扣押之要件。原裁定撤銷系爭假扣押裁定並駁
      回林妙瀅之聲請，理由雖有不同，結論並無二致，仍應予
      維持，而駁回其抗告確定等情，有上開原審法院及本院裁
      定可稽（原審卷155至163、389至391頁）。
　　⒉系爭假扣押裁定既係因林妙瀅未能釋明假扣押之原因，不
      符假扣押之要件，而遭抗告法院裁定廢棄確定，即與前述
      所謂假扣押裁定因自始不當而撤銷有間，被上訴人主張只
      要假扣押裁定經撤銷，不論是因請求原因或扣押原因未釋
      明均可認為係自始不當而撤銷云云，尚非可採。系爭假扣
      押裁定既不能認係因自始不當而撤銷，則殷安卓依民事訴
      訟法第531條第1項規定請求林妙瀅賠償因假扣押所受損害
      ，自屬無據。
（二）按故意以背於善良風俗之方法，加損害於他人者應負損害
      賠償責任，民法第184條第1項後段定有明文。又主張侵權
      行為損害賠償請求權之人，對於侵權行為之成立要件應負
      舉證責任。殷安卓主張林妙瀅故意背於善良風俗損害其利
      益，既為林妙瀅所否認，自應由殷安卓就此負舉證責任。
      經查：
　　⒈林妙瀅依民事訴訟法第522條規定向原法院聲請假扣押殷安
      卓之財產，其理由略以：因殷安卓涉及刑事案件，未來將
      提起刑事附帶民事賠償，伊曾郵寄存證信函及聲請調解，
      但殷安卓均置之不理，伊已於109年2月15日遞狀，另殷安
      卓涉及另一恐嚇刑事案件，伊郵寄存證信函及聲請調解，
      但殷安卓均置之不理。再者，殷安卓因勞資爭議事件未出
      席調解會，高○○已於109年3月4日遞狀，且高○○於任職時
      曾聽殷安卓未來要以公司現金為配偶徐○○設立公司並移轉
      於其名下。因殷安卓為義大利籍，在義大利有房產，於臺
      灣之公司、住家均為租賃，唯恐殷安卓將所有財產搬遷轉
      移逃亡回國，致日後有不能強制執行或難以執行之虞，為
      保全強制執行，願供擔保以代釋明等情，並檢附刑事告訴
      狀（對殷安卓提起誹謗、公然侮辱告訴）、存證信函、調
      解不成立證明書、民事起訴狀（高○○對義吋公司起訴）等
      件為證，經原審法院以系爭假扣押裁定准於供擔保後得對
      殷安卓之財產為假扣押。依林妙瀅聲請之內容，係以殷安
      卓散布其於特種行業上班而侵害其名譽，將對之提起刑事
      附帶民事訴訟為其假扣押之請求，而以其先前因其他原因
      寄發存證信函及其配偶高○○與殷安卓間之糾紛均未獲置理
      為假扣押之原因。雖系爭裁定嗣經原審法院裁定撤銷，並
      駁回林妙瀅假扣押之聲請，再經本院裁定駁回林妙瀅之抗
      告，有如前述，然本院駁回林妙瀅抗告之裁定理由係以：
      林妙瀅就假扣押之請求已為釋明，惟未釋明假扣押之原因
      ，不符合假扣押之要件。可見林妙瀅聲請對殷安卓之財產
      假扣押，乃係本於相當之事實。
　　⒉又林妙瀅確曾以殷安卓侵害其名譽為由提起民事訴訟，雖
      經原審法院以109年度訴字第2160號判決林妙瀅敗訴，並
      先後經本院110年度上字第272號判決、最高法院111年度
      台上字第289號裁定駁回林妙瀅之上訴確定。另所提出之
      刑事告訴經臺灣臺中地方檢察署以109年度偵字第37560號
      為不起訴處分（原審卷43至46頁），復經臺灣高等檢察署
      臺中檢察分署以110年度上聲議字第1262號駁回其再議聲
      請（原審卷397至405頁），但殷安卓既自認曾向高○○告知
      林妙瀅曾在金錢豹酒店上班之事，可見林妙瀅所為假扣押
      之請求並非杜撰，況原法院109年度訴字第2160號判決亦
      係認定殷安卓確有向高○○陳述此事，僅林妙瀅未能證明殷
      安卓有侵害其名譽權之故意及貶損其社會評價，而否定其
      損害賠償之請求，自不能以林妙瀅之請求經法院或檢察官
      認定為無理由，即認其聲請假扣押係故意以背於善良風俗
      之方法加損害於殷安卓。
　　⒊假扣押既屬民事訴訟法及強制執行法所規定保全金錢請求
      或得易為金錢請求強制執行之法定程序，關於請求及假扣
      押之原因，雖有法定要件，且應釋明，然釋明如有不足，
      尚得經債權人供擔保以補釋明之不足，是遭假扣押之債務
      人，未必即有債權人主張之原因事實，法院為假扣押之裁
      定，亦不當然認定債務人必有假扣押原因存在之事實，自
      不影響社會一般人對假扣押裁定債務人之品德、聲望所加
      之評價。據上所述，殷安卓未能舉證證明林妙瀅係故意背
      於善良風俗而施加損害，亦難認其名譽信用因此受有損害
      ，故其依民法第184條第1項後段請求請林妙瀅賠償損害，
      亦屬無據。
六、綜上所述，殷安卓依民事訴訟法第531條第1項，及民法第18
    4條第1項後段、195條第1項規定，請求林妙瀅賠償損害，均
    為無理由，不應准許。原審判命上訴人給付17,500元本息，
    並為假執行及免為假執行之宣告，自有未洽。林妙瀅上訴意
    旨指摘原判決此部分不當，求予廢棄改判，為有理由，應由
    本院予以廢棄，改判如主文第二項所示。另其他不應准許部
    分（即殷安卓請求林妙瀅再給付80萬元本息部分），原判決
    為殷安卓敗訴之諭知，並駁回其此部分假執行之聲請，核無
    不合，殷安卓上訴意旨指摘原判決此部分不當，求予廢棄改
    判，並無理由，應駁回其上訴。
七、本件事證已臻明確，殷安卓聲請向財團法人聯合徵信中心調
    閱其信用資料，核無必要。兩造其餘之攻擊或防禦方法及所
    用之證據，經本院斟酌後，認為均不足以影響本判決之結果
    ，爰不逐一論列，附此敘明。
八、據上論結，本件林妙瀅之上訴為有理由，殷安卓之上訴為無
    理由，依民事訴訟法第449條第1項、第450條、第78條，判
    決如主文。
中　　華　　民　　國　　111 　年　　6 　　月　　22　　日
　　　                  民事第八庭    
　　　                      審判長法  官  杭起鶴
　　　                            法  官  羅智文
　　　                            法  官  吳國聖
正本係照原本作成。
不得上訴。
　　　　　　　　　　　　　　　　　書記官  李欣憲
中　　華　　民　　國　　111 　年　　6 　　月　　22　　日